【裁判字號】    88,訴,445
【裁判日期】    890112
【裁判案由】    殺人未遂
【裁判全文】
臺灣苗栗地方法院刑事判決                          八十八年度訴字第四四五號
    公  訴  人  臺灣苗栗地方法院檢察署檢察官
    被      告  丙○○
    指定辯護人  本院公設辯護人  戊○○
右列被告因殺人未遂案件，經檢察官提起公訴（八十八年度偵字第五四五三號），本
院判決如左：
    主  文
丙○○殺人，未遂，累犯，處有期徒刑伍年陸月。
    事  實
一、丙○○曾於民國（下同）八十六年一月十七日，因違反麻醉藥品管理條例案件，
    經臺灣新竹地方法院判處有期徒刑五月確定，甫於八十六年五月九日執行完畢，
    猶不知悔改。因丙○○夙與兄嫂甲○○不睦，復於本案案發前數日，因甲○○以
    雙腳踢其左臉，致其心懷怨恨，遂基於殺人之犯意，於八十八年十一月三日晚上
    十時三十五分許，在並位於苗栗縣西湖鄉四湖村三鄰下學堂一號住處，明知頭部
    乃係人生存活命之重要器官所在，如持大型金屬鈍器朝人之頭部用力猛砍，當能
    造成被害人嚴重之傷害並導致死亡，竟持家中之柴刀乙把接續朝甲○○頭部、肩
    部及背部砍殺五刀後，使甲○○因而受有頭部外傷併發開放性凹陷性顱骨骨折，
    顱內出血、右手脕肌腱斷裂、全身多處及皮膚裂傷之傷害，丙○○見甲○○倒地
    後，即逕自持上開柴刀離去。甲○○嗣經其夫丁○○及妯娌林佳慧送醫急救後始
    倖免於死亡，丁○○則經警據報循線於同年月四日下午四時許，在苗栗縣西湖鄉
    四湖村九鄰十六號處查獲，並扣得上開柴刀一把。
二、案經甲○○訴由苗栗縣警察局通霄分局報請臺灣苗栗地方法院檢察署檢察官偵查
    起訴。
    理  由
一、訊據被告丙○○固坦承於右揭時地持扣案之柴刀砍傷被害人甲○○頭部等處，核
    與被害人甲○○之指述、證人林佳慧之證述情節相符，並有苗栗市大千醫院丙種
    診斷證明書乙紙在卷足憑。惟矢口否認有何殺人之犯意，辯稱其係因數日前先遭
    甲○○踢其左臉，一時氣憤始持刀砍傷甲○○，且於行為時並未說「我要殺死你
    」之話，亦無要致人於死之意思云云。惟查：
    (一)被告於警訊時及偵審中一再自承：係以扣案之柴刀接續朝被害人之頭、肩、背
      部共砍五刀等語，而被告所持以行兇之柴刀，係刀身長達三十餘公分之大型鐵
      製鈍器，雖非鋒利，然證人即被告之兄丁○○於偵查中亦已證述該柴刀「平常
      有在使用，但很久沒磨刀了」等語（見偵卷第三十頁），則被告持此大型鐵製
      鈍器朝被害人之頭部等處接續砍殺五刀之多，且造成被害人受有頭部外傷併發
      開放性凹陷性顱骨骨折，顱內出血、右手脕肌腱斷裂、全身多處及皮膚裂傷之
      傷害，足見被告於行為時用力之重，確有殺人之犯意甚明。
    (二)查被告係二十餘歲之成年人，精神狀態正常，當知頭部乃係人生存活命之重要
      器官所在，如持大型金屬鈍器朝人之頭部用力猛砍，而能造成被害人嚴重之傷
      害並導致死亡，且被告先後於警訊、本院訊問中亦均坦承知悉持該柴刀砍人頭
      部將致人於死等語（見偵卷第六頁背面、本院八十八年十二月四日、二十二日
      訊問筆錄），參以被害人甲○○於警訊、本院審理中一再指稱被告於行為時確
      有聲稱「我要殺死你」乙節（見偵卷第七頁背面、本院八十八年十二月二十九
      日訊問筆錄），是被告於行為時具有殺人之犯意至為灼然。綜上所述，被告辯
      稱並無殺人犯意，顯係事後卸責之詞，不足採信。本件事證明確，其犯行堪以
      認定。
二、按已著手於犯罪行為之實行，而因己意中止或防止其結果之發生者，減輕或免除
    其刑，刑法第二十七條定有明文，此即為學說上之中止犯。次按已著手於犯罪行
    為之實行完成後，雖未達犯罪之結果即行停止，其停止之行為，尚不足以構成中
    止犯，必積極防止結果之發生，始足當之，最高法院六十六年臺上字第六六二號
    判例：「上訴人著手實行殺人行為後，乃中止殺意，並囑案人某甲將被害人送醫
    急救，防止死亡結果之發生，依此情形，自屬中止未遂」可資參照。查，本案被
    告已著手於殺人之行為，並已造成被害人嚴重之傷害，已如上述，則其犯罪行為
    業已完成。而被告於偵審中亦供承：「砍完就離開，沒有為什麼，當時沒聽到林
    佳慧呼叫聲及鄰居聲音」（見偵卷第三十頁反面）、「我是因他（即被害人甲○○）跌倒離去，不知有無昏倒」等語（見本院八十八年十二月二十九日審理筆錄
    ），參諸證人丁○○亦證稱：「是我父親乙○○報警的」（見本院八十八年十二
    月二十九日訊問筆錄）乙節，堪認被告於著手實行殺人行為後，並無積極防止結
    果發生之行為，揆諸上開判例意旨，被告所為尚不該當於中止犯之減免事由，公
    訴人認被告已構成中止犯之減免事由，尚有未洽，附此敘明。核被告所為，係犯
    刑法第二百七十一條第二項、第一項之殺人未遂罪。惟其犯行僅止於未遂，尚未
    達死亡之結果，爰依刑法第二十六條前段之規定減輕其刑。次查被告前於八十六
    年一月十七日因違反麻醉藥品管理條例案件，為臺灣新竹地方法院判處有期徒刑
    五月確定，甫於八十六年五月九日執行完畢，有臺灣苗栗地方法院檢察署刑案資
    料查註紀錄表及臺灣高等法院被告全國前案紀錄表各一份在卷足憑，其於有期徒
    刑之執行完畢後五年內再犯有期徒刑以上之本罪，為累犯，應依刑法第四十七條
    之規定，就有期徒刑部分加重其刑（法定刑為死刑或無期徒刑者，依法不得加重
    ）；又刑有加重及減輕者，應先加後減。爰審酌被告僅因細故即持刀殺人、所生
    危害非輕及犯罪後未達犯罪結果即行停止其殺人行為，到案後復坦承犯行，尚有
    悔意等一切情狀，量處如主文所示之刑，以示懲儆。扣案之柴刀一把並非被告所
    有乙節，業經被告供述在卷，爰不併予宣告沒收，併此敘明。
據上論斷，應依刑事訴訟法第二百九十九條第一項前段、刑法第二百七十一條第二項
、第一項、第二十六條前段，第四十七條，判決如主文。
本案經檢察官石東超到庭執行職務。
中      華      民      國    八十九    年      一      月     十二     日
                                臺灣苗栗地方法院刑事庭
                                            法  官  林  燦  都
右正本證明與原本無異。
如不服本判決，應於送達後十日內向本院提出上訴狀(須附繕本)，上訴於臺灣高等
法院臺中分院。
                                             書記官 姚  錫  鈞
中      華      民      國    八十九    年      一      月     十二     日
附錄法條：
刑法第二百七十一條第一項：殺人者，處死刑、無期徒刑或十年以上有期徒刑。
刑法第二百七十一條第二項：前項之未遂犯罰之。


司法院資訊處製作；財團法人民間司法改革基金會備份。
